【裁判字號】    95,交聲,143
【裁判日期】    950929
【裁判案由】    違反道路交通管理處罰條例聲明異議
【裁判全文】
臺灣雲林地方法院交通事件裁定         95年度交聲字第143號
原處分機關  交通部公路總局嘉義區監理所雲林監理站
異  議  人  乙○○
即受處分人
上列異議人因違反道路交通管理處罰條例案件，對於交通部公路
總局嘉義區監理所雲林監理站民國95年4 月10日所為之裁決處分
（原處分案號：雲監嘉裁字第裁72-Z00000000號），聲明異議，
本院裁定如下：
    主    文
異議駁回。
    理    由
一、異議意旨略以：異議人即受處分人於民國95年2 月8 日上午
    11時53分許，駕駛車牌號碼FV-209號營業大客車行經國道1
    號高速公路南下157.4 公里處，因以每小時112 公里之速度
    行駛，已逾該處速限每小時100 公里，而遭警當場開單舉發
    ，由原處分機關處罰鍰新台幣（下同）6,000 元，並記違規
    點數1 點，惟其未居住於戶籍地，亦未曾收受本件裁決書，
    嗣經公司通知已遭註銷駕駛執照，始悉上情，則上開裁決書
    未經合法送達，爰依法聲明異議等語。
二、按「受處分人，不服第8 條主管機關所為之處罰者，得於接
    到裁決書之翌日起20日內，向管轄地方法院聲明異議」、「
    交通法庭認聲明異議不合法律上之程式或其異議權已經喪失
    者，應以裁定駁回之」，道路交通管理處罰條例第87條第1
    項及道路交通案件處理辦法第18條定有明文；又依違反道路
    交通管理事件統一裁罰基準和處理細則第5 條規定，處理違
    反道路交通管理事件，有關文書送達之程序，依行政程序法
    之規定；而行政程序法第72條第1 項前段、第73條第1 項規
    定：送達，於應受送達人之住居所、事務所或營業所為之；
    於應送達處所不獲會晤應受送達人時，得將文書付與有辨別
    事理能力之同居人、受雇人或應送達處所之接收郵件人員。
三、經查：
  (一)本件異議人於上開時、地，駕駛車牌號碼FV-209號營業大客
    車行經國道1 號高速公路南下157.4 公里處，因超速行駛，
    經國道公路警察局第三警察隊逕行舉發等情，有異議人親自
    簽收之內政部警政署國道公路警察局舉發違反道路交通管理
    事件通知單（下稱舉發單）1 紙在卷可稽，復為異議人所不
    爭執，足認異議人確有於前述時、地超速行駛之事實無訛。
  (二)異議人因前開道路交通違規事件，未依限到案，原處分機關
    於95年4 月10日製發雲監嘉裁字第裁72- Z00000000 號違反
    道路交通管理事件裁決書（下稱裁決書），以異議人違反道
    路交通管理處罰條例第33條第1 項規定，裁處罰鍰6,000 元
    ，並記違規點數1 點，罰鍰限於95年5 月10日前繳納，該裁
    決書於95年4 月12日上午11時50分許，送達「雲林縣台西鄉
    ○○路252 號」，由甲○○蓋章收受，而異議人於94年12月
    7 日將其戶籍遷入「雲林縣台西鄉○○路252 號」，迄95年
    6 月26日始遷出，復未向監理機關陳報其他現居地各節，業
    據異議人於本院所自承，核與證人即該戶戶長甲○○之證述
    內容一致，復有上開裁決書、雲林監理站送達證書，及證人
    甲○○於本院提出之戶口名簿影本1 份在卷可參；再佐以證
    人甲○○於本院證稱：其係在上開送達地點經營便利商店等
    語，及本院觀其於本院作證時應答流暢等情狀，足認甲○○
    具有辨別事理之能力。基此，原處分機關於本件裁決書送達
    之95年4 月12日，異議人之戶籍地尚在前開送達處所，並經
    該處所內具辨別事理能力之同居人甲○○收受，依上開規定
    及說明，已生合法送達之效力甚明。
  (三)至異議人辯稱其未居住於戶籍地，不知有人代收裁決書云云
    ，另證人甲○○於本院亦證稱：異議人並未住在戶籍地，我
    有將裁決書拿給我弟弟吳文仁轉交給異議人，不知我弟弟有
    無轉交等語，而證人吳文仁於本院亦證稱：我有將該裁決書
    交給異議人之弟，不知其弟有無轉交給異議人等語。惟按文
    書之送達，僅須該等文書已置於相對人可能支配之範圍內，
    使相對人已居於可了解其內容的地位為已足；而在通常情形
    通知已送達於相對人之居住所者，一經送達，不必交付相對
    人，亦不問相對人閱讀與否，該通知即發生文書之效力（最
    高法院54年臺上字第952 號、58年臺上字71 5號民事判例意
    旨參照）。經查，本件異議人係經徵得甲○○同意，始得寄
    居於其戶籍內，業據證人甲○○於本院證述明確，而甲○○
    既同意異議人寄居，衡諸吾人之一般生活經驗，二人間應可
    透過一定方式互相聯繫，殊無互不相識而容任陌生人寄居之
    理；再以異議人業已成年，駕駛客運車為業之智識能力，當
    知戶籍地係文書寄送之處所，參酌其亦明知上開舉發單上所
    載之駕駛人住址為其戶籍地，足認其應知前往戶籍地址收取
    書信，或委由戶籍地之他人代收受後轉交，而有支配該等書
    信之可能性。準此，本件裁決書既已合法交付異議人之同居
    人收受，即已置於異議人可能支配之範圍內，且異議人居於
    隨時可了解其內容之地位，縱事後其同居人因故未交付上開
    裁決書，致逾繳納罰款期限，進而遭吊銷駕駛執照，該等風
    險在原處分機關合法送達後，自應由受送達人即異議人承擔
    ，而本件裁決書之裁罰內容及效果業已詳載於處罰主文欄內
    ，並已合法送達，異議人復未能於期限內繳納罰鍰或繳送駕
    駛執照，則原處分機關依法吊銷其駕駛執照，自屬有據，是
    異議人上開辯解，為無理由。
四、綜上所述，本件裁決書已依行政程序法第73條第1 項之規定
    ，於95年4 月12日送達於異議人戶籍地，並由同居人甲○○
    收受，該送達自已合法生效，異議人倘對原處分機關裁決內
    容不服，應自收受裁決書之翌日起20日內即95年5 月2 日前
    聲明異議，惟異議人遲至同年8 月31日始具狀向原處分機關
    轉送本院聲明異議，有異議狀上蓋印之收文章戳可憑，已逾
    上開20日之不變期間，自不符法律上程式，且無從補正，依
    前揭說明，本件異議為不合法，應予駁回。
五、據上論斷，應依道路交通案件處理辦法第18條，裁定如主文
    。
中    華    民    國    95    年    9     月    29    日
                  交通法庭    法  官  曾鴻文
以上正本證明與原本無異。
如不服本裁定應於送達後5日內向本院提出抗告狀。
                              書記官  顏錦清
中    華    民    國    95    年    9     月    29    日


司法院資訊處製作；財團法人民間司法改革基金會備份。
